【裁判字號】    99,訴,4424
【裁判日期】    991125
【裁判案由】    清償借款
【裁判全文】
臺灣臺北地方法院民事判決              99年度訴字第4424號
原      告  合作金庫商業銀行股份有限公司（原名：臺灣省合
            作金庫）
法定代理人  劉燈城
訴訟代理人  陳世宗
            鍾竣吉
被      告  胡瑞恭即胡鄭阿霞.
            胡釗銓即胡鄭阿霞.
            胡庭毓即胡鄭阿霞.
            胡文連即胡鄭阿霞.
上四人共同
訴訟代理人  林健鴻
上列當事人間請求清償借款事件，本院於中華民國99年11月11日
言詞辯論終結，判決如下：
    主      文
被告胡瑞恭應給付原告新臺幣佰貳拾萬肆仟佰柒拾陸元，
及自民國八十六年八月二日起至清償日止，按年息百分之七點○
五計算之利息，暨自民國八十六年九月三日起，其逾期在六個月
以內者，按上開利率百分之十，逾期超過六個月以上部分，按上
開利率百分之二十計付之違約金。
被告胡釗銓、胡文連、胡庭毓應於繼承胡鄭阿霞之遺產範圍內連
帶給付原告新臺幣佰貳拾萬肆仟佰柒拾陸元，及自民國八
十六年八月二日起至清償日止，按年息百分之七點○五計算之利
息，暨自民國八十六年九月三日起，其逾期在六個月以內者，按
上開利率百分之十，逾期超過六個月以上部分，按上開利率百分
之二十計付之違約金。
前二項給付中，有任一項之被告已為給付者，於相同給付範圍內
，其餘被告於該給付範圍內同免給付責任。
原告其餘之訴駁回。
訴訟費用由被告胡釗銓、胡文連、胡庭毓於繼承胡鄭阿霞遺產範
圍內，與被告胡瑞恭連帶負擔。
本判決第一項、第二項於原告以新臺幣壹佰零捌萬元供擔保後，
得假執行。但被告如以新臺幣佰貳拾萬肆仟佰柒拾陸元，
為原告預供擔保，得免為假執行。
原告其餘假執行之聲請駁回。
    事實及理由
壹、程序方面
一、按不變更訴訟標的，而補充或更正事實上或法律上之陳述者
    ，非為訴之變更或追加，民事訴訟法第256條定有明文。經
    查，原告起訴時訴之聲明為：「(一)被告胡瑞恭應給付原告新
    臺幣（下同）3,234,376元，及自民國86年8月2日起至清償
    日止，按年息7.05％計算之利息，暨自86年9月3日起，其逾
    期在6個月以內者，按上開利率10％，逾期超過6個月以上部
    分，按上開利率20％計付之違約金。(二)被告胡瑞恭、胡釗銓
    、胡文連、胡庭毓應於繼承胡鄭阿霞之遺產範圍內與被告胡
    瑞恭連帶給付原告3,234,376元，及自民國86年8月2日起至
    清償日止，按年息7.05％計算之利息，暨自86年9月3日起，
    其逾期在6個月以內者，按上開利率10％，逾期超過6個月以
    上部分，按上開利率20％計付之違約金。」，嗣於99年10月
    15日具狀將訴之聲明第二項更正為：「被告胡釗銓、胡文連
    、胡庭毓應於繼承胡鄭阿霞之遺產範圍內連帶給付原告3,23
    4,376元，及自86年8月2日起至清償日止，按年息7.05％計
    算之利息，暨自86年9月3日起，其逾期在6個月以內者，按
    上開利率10％，逾期超過6個月以上部分，按上開利率20％
    計付之違約金。」，核原告所為僅屬更正法律上之陳述，非
    屬訴之變更或追加，合先敘明。
二、按當事人得以合意定第一審管轄法院，但以關於由一定法律
    關係而生之訴訟為限，前項合意，應以文書證之，民事訴訟
    法第24條定有明文。查本件依借據之其他約定事項第12條約
    定，兩造合意以本院為第一審管轄法院，故本院就本件訴訟
    自有管轄權。
貳、實體方面
一、原告主張：被告胡瑞恭於85年2月2日邀同訴外人即其配偶胡
    鄭阿霞（已於88年1月15日死亡）為連帶保證人，向原告借
    款3,350,000元，約定借款期間自85年2月2日起至105年2月2
    日止，本金及利息則自85年3月2日起分240期按月平均攤還
    ，計息方式依郵政儲金匯業局一年期定期儲蓄存款利率加碼
    年息1％計算，嗣後依郵政儲金轉存本庫利率變動時，自調
    整日起，隨同調整，未按期攤還本息時，自逾期之日起6個
    月內，按放款利率10％，逾6個月以上者，超過6個月部分，
    按放款利率20％計付違約金。詎該筆借款僅攤還本金及繳納
    利息至86年8月1日後即未再依約履行，迄今尚欠本金3,234,
    376元未清償，經原告屢次催告無果，依借據其他約定事項
    第5條第1款約定，該筆借款已喪失期限利益，視為全部到期
    ，應立即清償全部債務。又連帶保證人胡鄭阿霞已於88年1
    月15日死亡，而其法定繼承人即被告胡釗銓、胡文連、胡庭
    毓均未於法定期間內辦理拋棄繼承權，依法被告胡釗銓、胡
    文連、胡庭毓對被繼承人胡鄭阿霞之連帶保證債務即應負有
    限之給付責任。爰依消費借貸、連帶保證及繼承之法律關係
    ，提起本件訴訟，並聲明：(一)如主文第一項、第二項所示；
    (二)願供擔保請准宣告假執行。
二、本件被告則以：被告胡瑞恭確實有向原告貸款購買房屋，然
    被告胡釗銓、胡文連、胡庭毓對於胡鄭阿霞為被告胡瑞恭之
    連帶保證人一事並不知情，而當初貸款購買之林肯大郡房屋
    也因地震倒塌等語，資為抗辯。並聲明：(一)原告之訴及假執
    行之聲請均駁回。(二)如受不利之判決，願供擔保請准宣告免
    為假執行。
三、按連帶債務之債權人，得對債務人中之一人或數人或其全體
    ，同時或先後請求全部或一部之給付。連帶債務未全部履行
    前，全體債務人仍負連帶責任，民法第273條定有明文。又
    保證債務之所謂連帶，係指保證人與主債務人負同一債務，
    對於債權人各負全部給付之責任者而言，最高法院45年台上
    字第1426號判例意旨可資參照。另繼承人自繼承開始時，除
    本法另有規定外，承受被繼承人財產上之一切權利、義務。
    但權利、義務專屬於被繼承人本身者，不在此限；繼承人對
    於被繼承人之債務，以因繼承所得遺產為限，負清償責任，
    民法第1148條亦有明定。經查，本件原告主張之上開事實，
    業據其提出股份有限公司變更登記表、借據、變更借據契約
    、被告戶籍謄本暨相關戶籍資料、胡鄭阿霞繼承系統表、網
    路郵局存款利率表等件影本為證，其主張核與上開證物相符
    ，亦為被告所不否認，而被告胡釗銓、胡文連、胡庭毓既不
    爭執被繼承人胡鄭阿霞為上開借款之連帶保證人，且並未於
    被繼承人胡鄭阿霞死亡時辦理拋棄繼承，則揆諸前開說明，
    其就上開借款自應於繼承被繼承人胡鄭阿霞遺產之範圍內，
    負連帶清償責任，是自堪認原告之主張為真實。從而，原告
    依據消費借貸、連帶保證及繼承法律關係請求被告給付如主
    文第一項、第二項所示之本金、利息及違約金，為有理由，
    應予准許。
四、又被告胡瑞恭為上開借款之主債務人，被繼承人胡鄭阿霞為
    被告胡瑞恭之連帶保證人，被告胡釗銓、胡文連、胡庭毓為
    被繼承人胡鄭阿霞之繼承人，因繼承胡鄭阿霞之連帶保證債
    務，而對上開借款債務於繼承被繼承人胡鄭阿霞遺產之範圍
    內負連帶清償責任，被告胡瑞恭及被告胡釗銓、胡文連、胡
    庭毓係基於各別之發生原因，對原告各負全部給付義務，因
    其中一被告為給付，他被告於該給付範圍內同免給付責任，
    乃屬不真正連帶債務。是主文第一項、第二項之金額係相同
    之債務，即具不真正連帶債務之關係，如被告中有一人給付
    部分款項時，其他被告於其給付範圍內，免給付義務，故諭
    知如主文第三項所示。
五、本件原告勝訴部分，兩造均陳明願供擔保，聲請宣告假執行
    及免為假執行，爰分別酌定相當擔保金額，予以准許。至原
    告敗訴部分，其假執行之聲請失所附麗，應予駁回。
六、據上論結，本件原告之訴一部為有理由、一部為無理由，依
    民事訴訟法第85條第2項、第390條第2項、第392條第2項，
    判決如主文。
中    華    民    國    99    年    11    月    25    日
                  民事第四庭    審判長法  官  張瑜鳳
                                      法  官  匡  偉
                                      法  官  林怡伸
以上正本係照原本作成
如對本判決上訴，須於判決送達後20日內向本院提出上訴狀。
如委任律師提起上訴者，應一併繳納上訴審裁判費。
中    華    民    國    99    年    11    月    25    日
                                      書記官  施若娟

司法院資訊處製作；財團法人民間司法改革基金會備份。
